臺灣臺中地方法院刑事判決　　　　　　100年度自緝字第258號
自　訴　人　崔忠義
代　理　人　林靖晏原名「林如.
被　　　告　羅興華
　　　　　　呂玟欣
上列被告等因詐欺案件，經自訴人提起自訴，本院判決如下：
    主    文
本件免訴。
    理    由
一、本件自訴意旨略以：被告羅興華、呂玟欣係夫妻，於民國87
    年9 月間向自訴人崔忠義誆稱：其所有坐落臺中縣太平市（
    現改制為「臺中市太平區○○○○里○○路○ 段322 巷61之
    1 弄6 號房屋，價值新臺幣（下同）4 、5 百萬元，合作金
    庫設定抵押最高額350 萬元，目前尚有貸款280 萬元，願以
    不動產設定抵押向自訴人借款1 百萬元，如果屆期未能清償
    ，同意將不動產過戶並移轉於指定占有人名下，以抵充債務
    等語。自訴人於87年9 月7 日向合作金庫放款帳務資料查詢
    ，被告尚欠貸款2,813,383 元，上開房屋自訴人評估約值45
    0 萬元，若經法院拍賣尚有價值4 百萬元，被告等尚欠合作
    金庫貸款280 萬元，加上自訴人借款1 百萬元，總計380 萬
    元，尚未超過現值，自訴人見資料齊全，不疑有詐，乃於87
    年9 月15日借給被告1 百萬元，詎被告第二天（即87年9 月
    17日）在前往合作金庫拿取已設定抵押最高限額350 萬元扣
    除281 萬元之差額約70萬元，因被告向自訴人借款後第一個
    月並未依約前來繳納利息，自訴人事覺蹊蹺，再向合作金庫
    放款帳務資料查詢，始知上情，屢經自訴人催促被告出面解
    決，被告均置之不裡，避不見面，現已人去樓空，行蹤不明
    ，自訴人遍尋不著，始知受騙。核被告二人所為，顯已涉犯
    刑法第339 條共同詐欺之罪責。為此提出自訴。
二、按時效已完成者，應諭知免訴之判決，並得不經言詞辯為之
    ，刑事訴訟法第302 條第2 款、第307 條，分別定有明文。
    次按追訴時效期間之長、短，關係是否行為人受到刑事追訴
    或處罰，而追訴權時效完成者，應依刑事訴訟法第302 條第
    2 款規定諭知免訴，而免訴判決為實體判決，因此關於追訴
    時效期間之修正，應屬實體刑罰法律變更，而有第2 條第1
    項之適用（參照最高法院24年7 月民刑庭總會決議〈二〉）
    。查本件被告羅興華、呂玟欣行為後，刑法第2 條第1 項業
    於民國94年2 月2 日修正公布，並自95年7 月1 日起施行。
    修正後刑法第2 條第1 項規定，已將新舊法律適用之「從新
    從輕」原則，改採「從舊從輕」原則，而此規定僅係規範行
    為後法律變更所生新舊法律比較適用之準據法，並非實體刑
    罰法律，自不生行為後法律變更之比較適用之問題，應逕行
    適用新法第2 條第1 項之規定，為「從舊從輕」之比較。準
    此，本件被告二人被訴涉犯上開罪名，行為時刑法第80條追
    訴權之時效期間規定為：「追訴權，因左列期間內不行使而
    消滅：一、死刑、無期徒刑或十年以上有期徒刑者，二十年
    。二、三年以上十年未滿有期徒刑者，十年。三、一年以上
    三年未滿有期徒刑者，五年。四、一年未滿有期徒刑者，三
    年。五、拘役或罰金者，一年。前項期間自犯罪成立之日起
    算。但犯罪行為有連續或繼續之狀態者，自行為終了之日起
    算。」。修正後之刑法第80條則規定為：「追訴權，因下列
    期間內未起訴而消滅：一、犯最重本刑為死刑、無期徒刑或
    十年以上有期徒刑之罪者，三十年。二、犯最重本刑為三年
    以上十年未滿有期徒刑之罪者，二十年。三、犯最重本刑為
    一年以上三年未滿有期徒刑之罪者，十年。四、犯最重本刑
    為一年未滿有期徒刑、拘役或罰金之罪者，五年。前項期間
    自犯罪成立之日起算。但犯罪行為有繼續之狀態者，自行為
    終了之日起算。」。而被告二人被訴涉犯之刑法第339 條詐
    欺罪之法定刑為「五年以下有期徒刑」，是依渠等行為時之
    舊法，追訴時效期間為10年，新法之追訴時效期間則為20年
    。比較新、舊法結果，被告二人行為時之舊法對渠等較為有
    利，揆諸前開修正後之刑法第2 條第1 項前段之規定，本件
    應適用被告二人行為時之舊法，則關於追訴權時效之停止進
    行，及其期間、計算，並一體適用修正前刑法第83條之規定
    ，合先敘明。
三、經查，被告羅興華、呂玟欣二人被訴於87年9 月15日涉犯刑
    法第339 條之詐欺罪嫌，案經自訴人於87年12月24日提起自
    訴並繫屬本院，有卷附刑事自訴狀及本院收件戳印1 枚可稽
    。嗣被告二人於本院審理期間逃匿，經本院於88年5 月14日
    發布通緝，此有本院刑事卷宗及通緝書存卷足憑。是被告二
    人逃匿致審判之程序不能繼續而停止。是本件被告二人所犯
    詐欺罪，依修正前刑法第80條第1 項第2 款、第83條之規定
    ，其追訴權時效期間加計其停止期間共為12年6 月。另自87
    年12月24日自訴人提起自訴繫屬於本院日起，迄本院88年5
    月14日發布通緝之4 月又22日，此段期間本院乃依法行使追
    訴及審判之程序，依司法院大法官會議釋字第一三八號解釋
    ，此時追訴權既無不行使之情形，自不生時效進行之問題。
    是被告二人所涉詐欺罪嫌之追訴權時效，係自87年9 月15日
    犯罪成立日起算，經過前揭12年6 月之追訴權時效期間，再
    加上自訴繫屬日及本院行使追訴權之期間計4 月又22日，計
    算之結果，被告二人所犯前揭詐欺罪之追訴權時效至遲應於
    100 年8 月7 日即告完成。是本件被告羅興華、呂玟欣所涉
    犯詐欺之犯罪事實，追訴權之時效均已完成，揆諸前開說明
    ，爰不經言詞辯論，逕為免訴判決之諭知。
據上論斷，應依刑事訴訟法第343 條、第302 條第2 款、第307
條，判決如主文。
中    華    民    國   100    年    8     月    31    日
                刑事第十八庭  審判長法  官  郭書豪
                                    法  官  蕭一弘
                                    法  官  胡芷瑜
上正本證明與原本無異。
如不服本判決，應於收送達後10日內向本院提出上訴書狀（應敘
述具體理由並附繕本）。上訴書狀如未敘述理由，應於上訴期間
屆滿後20日內補提理由書於本院。
                                    書記官  曾惠雅
中    華    民    國   100    年    8     月    31    日